臺灣高等法院交通事件裁定　　　　　　100年度交抗字第758號
抗　告　人
即受處分人　游得一
上列抗告人因違反道路交通管理處罰條例案件，不服臺灣板橋地
方法院99年度交聲字第3585號（原處分案號：交通部公路總局臺
北區監理所北監自裁字第裁40-C00000000號），中華民國100年6
月22日裁定，提起抗告，本院裁定如下：
    主  文
抗告駁回。
    理  由
一、原裁定意旨略以：異議人即受處分人游得一前於民國99年8
    月4日晚間23時50分許，駕駛車牌號碼5082-TT號租賃小客車
    ，行經新北市○○區○○路110號前，疏未注意，貿然右轉
    成功路108巷行駛，適有周正忠騎乘車牌號碼BVR-375號普通
    重型機車沿同向駛至上開地點，因煞車不及發生擦撞受輕傷
    ，受處分人肇事後未予停車即逃逸，經警掣單舉發。嗣原處
    分機關交通部公路總局臺北區監理所於99年11月4日，依道
    路交通管理處罰條例第62條第3項、第4項、第67條第3項規
    定，裁處受處分人罰鍰新台幣（下同）6,000元，吊銷駕駛
    執照，1年內不得考領駕駛執照。原法院以上開違序事實業
    經受處分人於檢察官偵查中坦承不諱，並經證人即被害人周
    正忠、證人即現場目擊之員警李旺州、廖志德分別於偵查中
    結證屬實，復有臺北縣立醫院診斷證明書、道路交通事故現
    場圖、道路交通事故調查報告表(一)、(二)、臺北縣政府警察局
    三重分局道路交通事故照片、肇事人自首情形記錄表及當事
    人酒精測定紀錄表在卷可憑。又以受處分人經檢察官於99年
    11月9日為緩起訴處分確定，緩起訴期間為1年迄100年11月8
    日始行屆滿等情，亦經原審調卷查明屬實，原處分機關在緩
    起訴期間屆滿前，竟依道路交通管理處罰條例第62條第3項
    前段之規定，於99年11月4日裁處受處分人罰鍰6,000元，難
    謂適法，應俟緩起訴處分期滿其緩起訴未經撤銷，或緩起訴
    遭撤銷而受刑事訴追處罰等不同結果，暨參酌道路交通管理
    處罰條例第35條第8項所定「經裁判確定處以之罰金低於本
    條例第92條第4項所訂最低罰鍰基準規定者，應依本條例裁
    決繳納不足最低罰鍰」之意旨，再由原處分機關另為適法之
    處理，惟原處分有關「吊銷駕駛執照，1年內不得考領」部
    分，依行政罰法第26條但書之規定，仍得裁處之，是原處分
    機關此部分之裁罰固無違誤，因係只同一個交通違規行為而
    受處分，爰將原處分全部撤銷，自為裁罰「游得一汽車駕駛
    人駕駛汽車肇事致人受傷而逃逸，吊銷其駕駛執照，壹年內
    不得考領。」等語。
二、抗告意旨略以：抗告人即受處分人並無肇事逃逸之情形，之
    所以於檢察官偵查時「坦承不諱」實因始終認為此乃輕微行
    車糾紛，且與周正忠已庭前和解，其陳述對受處分人有利，
    復期望自己可以被公司繼續任用，而檢察官也顧及受處分人
    需要工作之故而為緩起訴處分及負擔3 萬元，因此息事寧人
    ，未予辯解。實則正常情況下，受處分人倘知悉有機車從後
    碰撞，必會下車查看有無車損，否則依現場有兩部警車正執
    行路檢，受處分人駕駛之車輛亦保有全險，受處分人豈有逃
    逸之必要，受處分人並無肇事之故意亦不知有肇事情形發生
    云云。
三、經查：
  (一)按汽車駕駛人駕駛汽車肇事致人受傷或死亡者，應即採取救
    護措施及依規定處置，並通知警察機關處理，不得任意移動
    肇事汽車及現場痕跡證據，違反者處新臺幣3,000元以上9,0
    00元以下罰鍰。但肇事致人受傷案件當事人均同意時，應將
    肇事汽車標繪後，移置不妨礙交通之處所。前項駕駛人肇事
    致人受傷而逃逸者，吊銷其駕駛執照；致人重傷或死亡而逃
    逸者，吊銷其駕駛執照，並不得再考領。又汽車駕駛人，曾
    依本條例其他各條規定吊銷駕駛執照者，一年內不得考領駕
    駛執照，道路交通管理處罰條例第62條第3項、第4項、第67
    條第3項定有明文。又按行政罰法第26條規定：一行為同時
    觸犯刑事法律及違反行政法上義務規定者，依刑事法律處罰
    之。但其行為應處以其他種類行政罰或得沒入之物而未經法
    院宣告沒收者，亦得裁處之。前項行為如經不起訴處分或為
    無罪、免訴、不受理、不付審理之裁判確定者，得依違反行
    政法上義務規定裁處之。又依刑事訴訟法第253條之3規定：
    被告於緩起訴期間內，有該條所列情形之一者，檢察官得依
    職權或依告訴人之聲請撤銷原處分，繼續偵查或起訴。故緩
    起訴處分之性質顯與不起訴處分不完全相同，仍有處罰之實
    質意涵在內。爰此，本於對受處分人不利益之規定不得任意
    擴張解釋之原則，自不得類推適用，而認應受行政罰之行為
    經緩起訴處分，仍得依違反行政法上之義務規定裁處之（臺
    灣高等法院暨所屬法院97年法律座談會刑事類參照）。
  (二)本件受處分人於上開時、地，駕車肇事逃逸之事實，業經臺
    灣板橋地方法院檢察署檢察官於99年10月8 日以99年度偵字
    第25889 號為緩起訴處分，並依緩處分，當庭書立悔過書，
    並向國庫繳交3萬元，緩起訴期間為99年11月9日起至100年
    11月8日等事實，有緩起訴處分書、本院被告前案紀錄表在
    卷可稽（見原審卷第14頁、第21頁），堪認屬實，抗告意旨
    否認有肇事逃逸之情，並無可採。受處分人因緩起訴處分所
    受之負擔固非刑法所定刑罰之種類，然已對之名譽、心理產
    生相當制約並影響其財產等權益，亦實質該當行政罰法第26
    條第1項之「依刑事法律」之處罰。據此，原處分機關依上
    揭規定，對受處分人上開肇事逃逸之違規行為予以裁罰時，
    就罰鍰部分，自不得對於受處分人予以重複處罰，應待緩起
    訴期間屆滿後再視情形為適法處裡。另關於吊扣駕駛執照及
    1年內不得考領駕駛執照部分，此部分之處分，性質與罰鍰
    迴異，屬行政罰法第26條第1項但書所定之其他種類行政罰
    ，並無與刑事緩起訴處分產生一事不二罰之關係。
  (三)綜上所述，原審依法撤銷原處分，改為如上述吊銷受處分人
    汽車駕駛執照，一年內不得考領之裁定，核無違法不當；抗
    告人仍執上詞抗告，指摘原裁定不當，顯無理由，應予駁回
    。
據上論斷，應依道路交通管理處罰條例第89條、道路交通事件處
理辦法第25條、刑事訴訟法第412條，裁定如主文。
中    華    民    國    100    年    7    月    14    日
                  刑事第二十二庭審判長法  官  郭雅美
                                      法  官  李麗珠
                                      法  官  魏新國
以上正本證明與原本無異。
不得再抗告。
                                      書記官  葉金發
中    華    民    國   100    年    7     月    15    日